【裁判字號】    98,財管,76
【裁判日期】    990205
【裁判案由】    指定遺產管理人
【裁判全文】
臺灣板橋地方法院民事裁定              98年度財管字第76號
聲  請  人  臺北縣樹林市農會
法定代理人  丙○○
代  理  人  甲○○
上聲請人聲請對被繼承人乙○○選任遺產管理人事件，本院裁定
如下：
  主  文
聲請駁回。
程序費用新臺幣壹仟元由聲請人負擔。
  理  由
一、聲請意旨略以：聲請人與債務人乙○○（YUTCHAKON ）間清
    償債務事件，業經鈞院95年度執字第40989 號受理，惟債務
    人已於97年12月30日死亡，且其無第一順位之繼承人，第二
    、三順位繼承人均已拋棄繼承，第四順位繼承人亦已死亡，
    而其親屬會議並未能在一個月內選定遺產管理人，致聲請人
    對上開遺產無法行使權利，為續為執行之需要，爰聲請鈞院
    依法選任遺產管理人等語。
二、按繼承開始時，繼承人之有無不明者，由親屬會議於1 個月
    內選定遺產管理人，並將繼承開始及選定遺產管理人之事由
    ，向法院報明；親屬會議依前條規定為報明後，法院應依公
    示催告程序，定6 個月以上之期限，公告繼承人，命其於期
    限內承認繼承。無親屬會議或親屬會議未於前條所定期限內
    選定遺產管理人者，利害關係人或檢察官，得聲請法院選任
    遺產管理人，並由法院依前項規定為公示催告。又先順序繼
    承人均拋棄其繼承權時，由次順序之繼承人繼承。其次順序
    繼承人有無不明或第4 順序之繼承人均拋棄其繼承權者，準
    用關於無人承認繼承之規定；民法第1176條第6項 、第1177
    條、第1178條分別定有明文。是依前揭規定，得聲請法院選
    任遺產管理人者，係以繼承開始時，繼承人有無不明或繼承
    人均拋棄繼承權者限。
三、經查，聲請人主張之前揭事實，固據其提出本院98年度司繼
    字第3 、4 號拋棄繼承准予備查函、債務人乙○○之死亡證
    明書、本院板輔95執宇字第40989 號拍賣通知函等影本各1
    件、戶籍謄本3 件為證。惟查，本院依職權向財政部臺北市
    國稅局函查乙○○有無繼承人向該局申報遺產稅，據該局函
    覆稱：（一）該局於98年10月8 日曾受理由代理人郭金舒君
    以「查農」及「阿札克」名義所提出旨揭被繼承人約君之遺
    產稅申報案件，惟案內並未檢附任何足以認定查農、阿札克
    與約君間存有繼承關係之確實身分證明文件，故查農及阿札
    克是否為被繼承人約君之繼承人及是否屬該遺產稅案件之適
    格申報人暨納稅義務人，尚屬該局待查之事項。（二）該局
    嗣於98 年10 月14日，就同一遺產稅事件，併案受理由上開
    之相同代理人郭君以被繼承人約君之大陸地區繼承人郭東明
    名義所提出之申報，其所檢附95年1 月11日經財團法人海峽
    交流基金會所認證由大陸地區公證處核發之親屬關係公證書
    ，應可證明郭東明與被繼承人約君間存有同父異母之兄弟姐
    妹關係，惟郭君於被繼承人約君97年12月30日死亡時是否仍
    生存，涉及二人間繼承關係存否之判斷，同屬該局待查之事
    項。以上有財政部臺北市國稅局99年1 月18日財北國稅審二
    字第0990214885號函附卷可證。由此可見，債務人即被繼承
    人乙○○至少尚有繼承人郭東明存在，又無郭東明死亡之證
    據，且疑另有繼承人查農、阿札克二人待查證，是本件並非
    繼承人有無不明，揆諸首揭說明，本件聲請人聲請選任遺產
    管理人，於法不合，應予駁回。
四、依非訟事件法第21條第1項裁定如主文。
中    華    民    國    99    年    2     月    5     日
                      家事庭  法  官  毛崑山
以上正本證明與原本無異。
如不服本裁定應於裁定送達後10日內向本院提出抗告書狀，並繳
納抗告費新台幣1000元。
中    華    民    國    99    年    2     月    5     日
                              書記官  廖宮仕

司法院資訊處製作；財團法人民間司法改革基金會備份。
